【裁判字號】    97,訴,1232
【裁判日期】    971110
【裁判案由】    違反毒品危害防制條例
【裁判全文】
臺灣屏東地方法院刑事判決              97年度訴字第1232號
公  訴  人  臺灣屏東地方法院檢察署檢察官
被      告  甲○○
                    現於臺灣屏東監獄竹田分監
上列被告因違反毒品危害防制條例案件，經檢察官提起公訴（97
年度毒偵字第1602號），被告於準備程序就被訴事實為有罪之陳
述，本院合議庭裁定由受命法官獨任逕行簡式審判程序，並予判
決如下：
    主  文
甲○○施用第一級毒品，累犯，處有期徒刑壹年貳月。
    事  實
一、甲○○前於民國90年間因施用毒品案件，經本院以90年度毒
    聲字第1052號裁定送觀察、勒戒後，認有繼續施用毒品之傾
    向，復經本院以90年度毒聲字第1713號裁定送強制戒治，因
    戒治成效良好，經本院以91年度毒聲字第193 號裁定停止戒
    治，而於91年3 月21日出所付保護管束，又因停止戒治裁定
    經本院以91年度毒聲字第508 號裁定撤銷，再入戒治處所執
    行強制戒治，嗣於92年3 月13日期滿釋放，並經屏東地方法
    院檢察署檢察官於92年4 月28日，以92年度戒毒偵字第54號
    為不起訴處分確定。於94年間再因施用毒品案件，經本院以
    94年度訴字第264 號判決判處有期徒刑8 月確定，於95年2
    月3 日縮刑期滿執行完畢。於95年間又因施用毒品案件，經
    本院以95年度訴字第901 號判決判處有期徒刑1 年確定，並
    於96年7 月31日縮刑期滿執行完畢。詎其猶不知悔改，復基
    於施用第一級毒品海洛因之犯意，於97年6 月8 日15時許，
    在屏東縣新園鄉○○村○○路慈性佛堂內，以將海洛因加水
    置於注射針筒內，注射於身體內之方式，施用海洛因1 次。
    嗣於97年6 月10日11時30分許，因另涉毒品案件為警緝獲，
    且徵得其同意後採集尿液，經送請鑑驗結果呈鴉片類可待因
    、嗎啡陽性反應，得悉上情。
二、案經屏東縣政府警察局東港分局報告屏東地方法院檢察署檢
    察官偵查起訴。
    理  由
一、本件被告甲○○所犯係死刑、無期徒刑或最輕本刑為3 年以
    上有期徒刑以外之罪，亦非屬臺灣高等法院管轄第一審之案
    件，其於準備程序中就被訴事實為有罪之陳述，經本院告知
    簡式審判程序之旨，並聽取當事人意見後，經本院合議庭依
    刑事訴訟法第273 條之1 第1 項規定裁定由受命法官獨任進
    行簡式審判程序。又簡式審判程序之證據調查，依刑事訴訟
    法第273 條之2 規定，不受同法第159 條第1 項審判外陳述
    排除之限制；再被告對於卷內各項證據亦不爭執證據能力，
    復無事證顯示有何違法取得或類此瑕疵之情，故卷內所列各
    項證據，自得作為證據，合先敘明。
二、上開事實，業據被告甲○○於偵查中及本院審理時均坦承不
    諱，且被告於為警所採集之尿液檢體，經請送驗結果，亦呈
    可待因、嗎啡陽性反應無誤，此有屏東縣政府警察局東港分
    局辦理煙毒、麻藥案尿液送驗受檢人真實姓名代號對照表1
    紙及臺灣檢驗科技股份有限公司濫用藥物尿液檢驗報告1 份
    （參警卷第6-7 頁）在卷可稽，足認被告自白與客觀事實相
    符。
三、按92年7 月9 日新修正之毒品危害防制條例刪除二犯及三犯
    之規定，一改修法前繁雜之處遇程式，僅將施用毒品者簡化
    區分為初犯、再犯，並認施用毒品者係屬病患性犯人，以觀
    察、勒戒戒除其身癮，並以強制戒治去除其心癮。經觀察、
    勒戒或強制戒治執行完畢釋放後，若係5 年後再犯該條例第
    10條施用毒品罪者，與同條例第20條第1 項、第2 項關於「
    初犯」之處理方式相同，檢察官應先聲請法院裁定令被告入
    勒戒處所觀察、勒戒，並視有無繼續施用毒品傾向，決定應
    予釋放、為不起訴之處分，或應聲請法院裁定令入勒戒處所
    強制戒治；若係5 年內「再犯」同條例第10條施用毒品罪者
    ，依同條例第23條第2 項規定，檢察官則應依法追訴。觀諸
    該條例第20條第3 項之修正理由：「觀察、勒戒或強制戒治
    5 年後再犯者，顯見前所實施之觀察、勒戒或強制戒治已足
    以遮斷其施用毒品之癮，為期自新及協助其戒除毒癮，對此
    5 年後再犯者，爰明定仍適用初犯之規定，先經觀察、勒戒
    、強制戒治之程式」及同條例第23條第2 項之修正理由：「
    為配合簡化施用毒品犯之刑事處遇程式，並鑑於經觀察、勒
    戒或強制戒治執行完畢釋放後5 年內再犯者，其再犯率甚高
    ，原據以實施之觀察、勒戒及強制戒治既已無法收其實效，
    自應施以刑事處遇」，顯然如施用毒品者係前經觀察、勒戒
    或強制戒治等治療程式執行完畢5 年後，始再施用毒品之「
    初犯」，因前所執行之觀察、勒戒或強制戒治已足收戒除毒
    癮之效，自應重新執行觀察、勒戒或強制戒治等治療程式，
    並於治療程式執行完畢後，由檢察官為不起訴處分，毋庸對
    之追訴處罰；反之，在「再犯」之情形，因其先前所為治療
    程序顯未能收戒斷毒癮之效，且考量施用毒品者之再犯率偏
    高，乃簡化其刑事處遇程式，而逕予追訴處罰，不再施以治
    療程式。參酌上開立法理由，修正毒品危害防制條例就施用
    毒品者，祇於「初犯」及「5 年後再犯」二種情形，有其追
    訴條件之限制，即須於初犯經觀察、勒戒或強制戒治釋放後
    ，5 年內均無施用毒品之行為，始能認其前所實施之觀察、
    勒戒或強制戒治已足遮斷毒癮，而得於5 年後再犯時，再予
    適用初犯之規定，重行觀察、勒戒等程式。倘5 年內已經再
    犯，被依法追訴處罰，縱其第3 次（或第3 次以上）施用毒
    品之時間在初犯釋放5 年以後，即與「5 年後再犯」之情形
    有別，且因已於「5 年內再犯」，顯見其再犯率甚高，原實
    施觀察、勒戒或強制戒治，已無法收其實效，而無五年戒斷
    期之存在，自無再經觀察、勒戒及強制戒治之必要，應由檢
    察官逕行起訴，始符新法修正之本旨。查本件被告前於90年
    間因施用毒品案件，經本院以90年度毒聲字第1052號裁定送
    觀察、勒戒後，認有繼續施用毒品之傾向，嗣經本院以90年
    度毒聲字第1713號裁定送強制戒治，因戒治成效良好，本院
    以91年度毒聲字第193 號裁定停止戒治，而於91年3 月21日
    出所付保護管束，嗣因停止戒治裁定經本院以91年度毒聲字
    第508 號裁定撤銷，復入戒治處所執行強制戒治，於92年3
    月13日期滿釋放，並經屏東地方法院檢察署檢察官於92年4
    月28日，以92年度戒毒偵字第54號為不起訴處分確定。於94
    年間再因施用毒品案件，經本院以94年度訴字第264 號判決
    判處有期徒刑8 月確定，於95年2 月3日 縮刑期滿執行完畢
    。於95年間又因施用毒品案件，經本院以95年度訴字第901
    號判決判處有期徒刑1 年確定，於96年7 月31日縮刑期滿執
    行完畢。此有高等法院被告前案紀錄表附卷可考，被告於上
    開強制戒治執行完畢後，既曾於5 年內再犯毒品危害防制條
    例第10條之罪，並業經判刑確定，本次被告復行觸犯毒品危
    害防制條例第10條之罪，自非屬毒品危害防制條例第20條第
    3 項所定「5 年後」再犯之情形，而應依法追訴處罰。綜此
    本件事證已臻明確，被告施用毒品海洛因之犯行，洵堪認定
    ，應依法論科。
四、按海洛因為毒品危害防制條例第2 條第2 項第1 款所指之第
    一級毒品，核被告甲○○所為，係犯毒品危害防制條例第10
    條第1 項之施用第一級毒品罪。被告施用持有第一級毒品之
    低度行為，為其施用第一級毒品之高度行為所吸收，不另論
    罪。另被告有前揭犯罪事實欄所載之經有期徒刑宣告及執行
    完畢之情形，此有前開臺灣高等法院被告前案紀錄表可按，
    被告於有期徒刑執行完畢後，5 年以內故意再犯本件皆為有
    期徒刑以上之罪，應依刑法第47條第1 項之規定論以累犯，
    並以加重其刑。爰審酌被告前已因施用毒品犯行經觀察勒戒
    、強制戒治之執行，竟仍故態復萌，復行施用毒品不輟，無
    視於毒品對於自身健康之戕害及國家對於杜絕毒品犯罪之禁
    令；惟衡酌施用毒品係屬自戕行為，被告犯罪手段尚屬平和
    ，亦未因此而危害他人，所生損害尚非鉅大，且被告於犯後
    始終坦承犯行，尚見悔意之犯罪後態度，暨施用毒品者均有
    相當程度之成癮性及心理依賴，其犯罪心態與一般刑事犯罪
    之本質並不相同，應側重適當之醫學治療及心理矯治為宜等
    一切情狀，分別量處如主文所示之刑，並定其應執行之刑，
    以資懲儆。
據上論斷，應依刑事訴訟法第273 條之1 第1 項、第299 條第1
項前段，毒品危害防制條例第10條第1 項，刑法第11條前段、第
47條第1 項，判決如主文。
本案經檢察官劉文賓到庭執行職務。
中    華    民    國    97    年    11    月    10    日
                  刑事第三庭    法  官  陳怡先
以上正本證明與原本無異。
如不服本判決應於收受判決後10日內向本院提出上訴書狀，並應
敘述具體理由；其未敘述上訴理由者，應於上訴期間屆滿後20日
內向本院補提理由書（均須按他造當事人之人數附繕本）「切勿
逕送上級法院」。
中    華    民    國    97    年    11    月    10    日
                                 書記官  郭松菊
附錄犯罪所犯法條
毒品危害防制條例第10條
施用第一級毒品者，處六月以上五年以下有期徒刑。
施用第二級毒品者，處三年以下有期徒刑。


司法院資訊處製作；財團法人民間司法改革基金會備份。
